臺灣高等法院刑事判決　　　　　　　　99年度上訴字第4236號
上　訴　人　臺灣臺北地方法院檢察署檢察官
上　訴　人
即　被　告　湯淵智
指定辯護人　本院公設辯護人郭書益
上列上訴人因被告違反毒品危害防制條例案件，不服臺灣臺北地
方法院99年度訴字第972 號，中華民國99年11月12日第一審判決
（起訴案號：臺灣臺北地方法院檢察署99年度偵字第6640號），
提起上訴，本院判決如下：
    主  文
原判決撤銷。
湯淵智犯如附表所示之罪，各處如附表所示之刑。應執行有期徒
刑柒年陸月，未扣案販賣第三級毒品所得之新臺幣伍仟伍佰元沒
收之；如全部或一部不能沒收時，以其財產抵償之。扣案之第三
級毒品愷他命捌包（純質淨重計約19.23 公克）、包裝塑膠袋捌
只及廠牌LG行動電話壹具（不含0000000000門號SIM 卡1 枚）均
沒收。
    事  實
一、湯淵智（綽號「湯圓」、「小樂」）明知愷他命係經我國主
    管機關列管之第三級毒品，不得販賣或轉讓，竟意圖營利，
    基於販賣第三級毒品之犯意，分別於附表(一)、(二)、(三)所示時
    、地，以所持用門號0000000000號行動電話為聯絡工具，以
    如上開附表所示之價格，販賣如上開附表所示之數量之愷他
    命予陳力瑋、何逸雯及陳思婷（其中附表(一)編號3 部分並未
    交易完成）；另基於轉讓第三級毒品之犯意，於附表(四)所示
    時、地，無償提供愷他命予黃舒濃施用而轉讓之。嗣於民國
    （下同）99年3 月9 日下午4 時許，為警在湯淵智位於臺北
    市○○區○○街24之3 號9 樓910 室住處查獲，並當場扣得
    湯淵智所有供自己及黃舒濃無償施用所餘之第三級毒品愷他
    命8 包（毛重計22.10 公克，包裝重計1.44公克，純度94 %
    ，純質淨重計19.42 公克，取0.19公克鑑定，驗餘純質淨重
    計約19.23 公克（原審誤載為19.42 公克）及廠牌LG行動電
    話1 具（含上開門號0000000000號SIM 卡1 枚）。
二、案經臺北縣政府警察局中和第二分局報告臺灣臺北地方法院
    檢察署檢察官偵查起訴。
    理  由
壹、證據能力之認定部分：
    按被告以外之人於審判外之陳述，雖不符刑事訴訟法第159
    條之1 至之4 等4 條之規定，而經當事人於審判程序同意作
    為證據，法院審酌該言詞陳述或書面陳述作成時之情況，認
    為適當者，亦得為證據；又當事人、代理人或辯護人於法院
    調查證據時，知有刑事訴訟法第159 條第1 項不得為證據之
    情形，而未於言詞辯論終結前聲明異議者，視為有前項之同
    意，同法第159 條之5 定有明文。立法意旨在於傳聞證據未
    經當事人之反對詰問予以核實，原則上先予排除。惟若當事
    人已放棄反對詰問權，於審判程序中表明同意該等傳聞證據
    可作為證據；或於言詞辯論終結前未聲明異議，基於尊重當
    事人對傳聞證據之處分權，及證據資料愈豐富，愈有助於真
    實發見之理念，且強化言詞辯論主義，使訴訟程序得以順暢
    進行，上開傳聞證據亦均具有證據能力。查本件下列所引用
    之被告以外之人於審判外之陳述，因公訴人、被告及辯護人
    於本院審理時均表示無意見（見本院卷第69頁、第82頁反面
    至84頁），且迄至言詞辯論終結前未再聲明異議，而本院審
    酌上開證據資料製作時之情況，無不當取供及證明力明顯過
    低之瑕疵，且經本院於審判期日依法進行證據之調查、辯論
    ，被告於訴訟上之程序權已受保障，故揆諸前開規定，認前
    揭證據資料應有證據能力。
貳、認定上訴人即被告湯淵智犯罪事實所憑之證據及理由：
一、經查：
  (一)上開附表(一)、(二)、(三)編號1.所示販賣第三級毒品愷他命予等
    犯罪事實，迭據上訴人即被告湯淵智於警詢時、偵查中、原
    審及本院審理時供認不諱（見偵卷第11至15頁、第50至52頁
    、原審卷第19頁反面、第68頁反面、第69頁正面及本院卷第
    69頁、第82頁反面、第85頁），且與證人陳力瑋、何逸雯、
    陳思婷等人先後於警詢時、偵查中具結後證述情形互核大致
    相符（詳細內容如下）：
  1.證人陳力瑋於警詢時供述：「（問：警察於99年3 月9 日15
    時許，至臺北市○○區○○街24之3 號前發現你時，當時你
    至該處要做何事？）我當時去該處找綽號『湯圓』」，「（
    問：你前往該處找綽號湯圓做何事？）當時我剛好路過，所
    以順道前往找綽號『湯圓』買K 他命」，「（問：你以何門
    號向綽號『湯圓』連絡？綽號『湯圓』的門號為何？）我是
    用0000000000與綽號『湯圓』連絡，綽號『湯圓』的門號為
    0000000000」，「（問：綽號『湯圓』的年籍資料為何？）
    我不知道，經警察提示為湯淵智」，「（問：警察提供湯淵
    智相片由編號1 至編號6 供你指認，其中編號第幾號為你購
    買K 他命之人？）編號3 號為湯淵智，是我向他購買K 他命
    之人」，「……（問：你總共向湯淵智購買幾次K 他命？分
    別於何時？何地購買？）我總共向湯淵智購買10幾次K 他命
    ，正確時間我已經忘記，但我都在他現在住的地址臺北市○
    ○區○○街24之3 號前購買，最近3 次分別於99年2 月初、
    99年2 月底、99年3 月9 日」，「……（問：你所吸食的毒
    品K 他命向何人購買？價錢如何計算？）我是向湯淵智以新
    台幣500 元購買毒品K 他命1 小包」等語（見偵卷第21至22
    頁）；嗣於偵查中具結證述：「（提示99年3 月9 日警詢筆
    錄，問：當時說你有跟被告買K 他命是否屬實？）我在警局
    說的是實在的，我只記得最後3 次的日期，被查獲的當天沒
    有跟他買，……當時我不知道被告已經被抓到，我打電話給
    他，結果警察就來了」，「（問：知不知道最後1 次跟被告
    買K 他命的日期？）99年2 月……，在被告住處樓下，我也
    是經由朋友介紹才認識被告，我最後1 次跟他買500 塊1 包
    ，我不知道多重，什麼時候用完我不記得……」等語（見偵
    卷第72頁）。
  2.證人何逸雯於警詢時供述：「（問：今（9 ）日下午17時00
    分警方持搜索票前往臺北市○○區○○街8 號9 樓搜索，…
    …現場有何人在場？）有。2 名室友，郭佩璇、陳思婷」，
    「（問：現場查扣哪些物品？何人所有？）K 他命34包、行
    動電話1 支、刮片1 張、K 盤1 個。何逸雯」，「（問：上
    述物品是做何用途？從何而來？）有部份是跟『小樂』拿的
    ，其他不是，自己吸食」，「……（問：行動電話號碼0000
    000000為何人申辦？何人使用？）我申辦，陳思婷使用」，
    「（問：前述電話於99年1 月4 日22時15分時撥出至行動電
    話0000000000，是誰打出的？0000000000電話號碼為何人持
    有及使用？）應該是陳思婷使用，0000000000電話號碼為『
    小樂』使用」，「……（問：依警方提供之指認犯罪嫌疑人
    紀錄表，你是否能指出綽號為『小樂』之男子為編號1 至6
    的哪一名？）編號3 」等語（見偵卷第29頁反面至第30頁）
    ；嗣於偵查中具結證述：「……（問：被告在法官那裡說他
    有賣兩次毒品給你，是在你家樓下，有何意見？）我有單獨
    請被告幫我買過兩次毒品，各500 元，在現居地樓下拿給我
    的，日期大概是99年2 月左右，但確切日期不記得」等語（
    見偵卷第73頁）。
  3.證人陳思婷證人陳思婷於警詢時供述：「（問：今（9 ）日
    下午17時00 分 警方持搜索票前往臺北市○○區○○街8 號
    9 樓搜索……現場有何人在場？）有。還有2 個室友，1 個
    叫何逸雯……」，「（問：現場查扣哪些物品？何人所有？
    ）K 他命34包、行動電話1 支、刮片1 張、K 盤1 個。我與
    何逸雯」，「（問：上述物品是做何用途？從何而來？）做
    成K 菸來抽，跟1 個綽號叫做『小樂』的買來的」，「（問
    ：你與何逸雯……之關係為何？）……室友」，「……（問
    ：你知道行動電話號碼0000000000為何人申辦？何人使用？
    ）知道，何逸雯。我在使用」，「……（問：你與何女多久
    跟『小樂』買1 次藥？最近幾次是什麼時候、數量或金額是
    多少？平均買1 次的數量或金額是多少？）不一定……昨（
    8 日）天有買，3 公克，新台幣1500元……」，「……（問
    ：依警方提供之指認犯罪嫌疑人紀錄表，你是否能指出綽號
    為小樂之男子為編號1 至6 的哪一名？）編號3 」等語（見
    偵卷第25至27頁）；於偵查中具結證述：「……（提示99年
    3 月9 日警詢筆錄，問：當時有沒有指認？）我當時有指認
    1 個叫小樂的，就是被告，指認的時候才知道他的本名」等
    語（見偵卷第73頁）。
  4.此外，復有搜索扣押筆錄（見偵卷第32至33頁）及為警在被
    告前開住處當場查獲之行動電話1 具（含門號0000000000號
    SIM 卡1 枚）及疑似愷他命8 包扣案可稽；而扣案疑似愷他
    命8 包經送內政部警政署刑事警察局鑑定結果，認：「疑似
    K 他命，8 包，總毛重22公克，總淨重20公克，本局另分別
    予以編號A1至A8；A1至A8，經檢視均為白色細晶體，外觀型
    態均相似，隨機抽取編號A1鑑定，驗前總毛重計22.10 公克
    ，包裝塑膠袋總重約1.44公克，取0.19公克鑑定用罄，檢出
    三級毒品愷他命（Ketamine，又稱K 他命）成分，純度約94
    % ，依據抽測純度質，推估A1至A8均含愷他命之驗前總純質
    淨重約19.42 公克（驗餘純質淨重計約19.23 公克）」等語
    ，有內政部警政署刑事警察局99年3 月25日刑鑑字第099003
    7800號鑑定書在卷可稽（見偵卷第79頁）。
  (二)附表(四)所示轉讓第三級毒品愷他命部分，查：
  1.上開附表(四)所示轉讓第三級毒品愷他命予黃舒濃部分犯罪事
    實，迭據上訴人即被告湯淵智於警詢時、偵查中、原審及本
    院審理時供認不諱（見偵卷第14頁反面、原審卷第19頁反面
    、第68頁反面及本院卷第69頁、第82頁反面、第85頁），核
    與證人即被告女友黃舒濃於警詢時供述：「……（問：本分
    局員警於99年3 月9 日14時許持臺灣臺北地方法院所核發之
    搜索票99年聲搜字408 號，在臺北市○○區○○街24號之39
    樓910 室執行搜索……當時警察除發現你，屋內尚有何人？
    ）有我之外，尚有湯淵智在屋內睡覺」，「……（問：警方
    執行搜索時，在屋內桌上查獲K 盤1 個、吸管1 支、K 他命
    8 包……、行動電話……門號0000000000號……為何人所有
    ？）警方在我們的房間內桌上查獲K 盤1 個、吸管1 支、K
    他命8 包……、行動電話……是湯淵智所有的，另該門號00
    00000000號……是我借給湯淵智使用」，「……（問：你有
    無施用毒品？施用何種毒品？你第1 次在何時？何地施用毒
    品？最後1 次為何時何地施用？）我有施用毒品K 他命，我
    ……最後1 次是在99年3 月9 日……是在台北市○○區○○
    街24之3 號9 樓910 室租屋處施用」，「（問：你所施用之
    K 他命是向何人所購買的？購買幾次？如何聯絡？）是湯淵
    智無償提供給我的，他每日以1 公克的毒品K 他命讓我施用
    ，都沒有金錢交易」，「……（問：湯淵智提供你……施用
    之K 他命毒品約多少金額？）約新台幣500 元左右」等語（
    見偵卷第16頁反面至18頁），及於偵查中具結證述：「……
    我跟被告是男女朋友，被告確實有免費提供K 他命給我用，
    確切日期我不記得，被查獲的當天有用，是在我的住處，也
    是被告免費給我用的，沒有跟我收錢」等語大致相符（見偵
    卷第72頁）。
  2.另證人黃舒濃於為警查獲當日所採尿液送請台灣檢驗科技股
    份有限公司鑑驗結果，確呈愷他命陽性反應，有臺北縣政府
    警察局中和第二分局查獲違反毒品危害防制條例案件犯嫌代
    碼對照表及臺灣檢驗科技股份有限公司濫用藥物檢驗報告等
    在卷可憑（見偵卷第80至81頁），且有前開愷他命8 包扣案
    足資佐證。
  (三)綜上，堪認被告前開自白核與事實大致相符，可以採信。本
    件被告有附表(一)、(二)、(三)編號1 、(四)所示販賣第三級毒品愷
    他命予陳力瑋、何逸雯、陳思婷及轉讓第三級毒品予黃舒濃
    部分，事證均已明確，犯行洵堪認定，應予依法論科。
二、訊據上訴人即被告湯淵智固坦承有於附表(三)2.3.4.所示時、
    地交付第三級毒品愷他命予陳思婷，並收取金錢等事實不諱
    ，惟矢口否認有該部分販賣第三級毒品等犯行，辯稱：這3
    次都是與陳思婷一起出錢合買愷他命，只有3 月8 日那次是
    賣給她云云。查：
  (一)證人陳思婷證人陳思婷除於警詢時供述被告有於附表(三)編號
    1 所示時、地，以1500元之價格販賣3 公克愷他命予伊等語
    外，同時供述：「（問：你……多久跟『小樂』買1 次藥？
    最近幾次是什麼時候、數量或金額是多少？平均買1 次的數
    量或金額是多少？）不一定。……數量或金額不記得……每
    次不一定……」，「（問：今日下午於你家中實施搜索查獲
    K 他命毛重約22.6公克，但你昨日僅向小樂購買3 公克，其
    餘的毒品從何而來？）向別的朋友購得。約3 星期前，向綽
    號『小聰』之男子購買。每次均以2000元購買K 他命5 公克
    」等語（見偵卷第26至27頁）；於偵查中具結證述：「……
    （提示99年3 月9 日警詢筆錄，問：當時有沒有指認？）我
    當時有指認1 個叫『小樂』的，就是被告，指認的時候才知
    道他的本名」，「……（問：有跟『小樂』買過毒品嗎？）
    就是一起買，一起玩」，「（問：為何被告在法官那裡說，
    他有賣你K 他命？）我都是請被告幫我買，有買4 次，被告
    講的這4 次是我單純跟他買，不是一起用，就在我家樓下賣
    給我」等語（見偵卷第73頁）；於原審審理時具結後證述：
    「……（問：是否曾經在檢察官那邊做過證？）對，就是上
    次的偵查庭」，「……（問：是否還記得愷他命什麼事情？
    ）就是問被告有沒有賣給我」，「（問：那時候如何回答檢
    察官？）我向檢察官說被告沒有賣給我」，「（提示99偵字
    第6640號偵查卷第73頁，問：筆錄由上數來第9 行的地方，
    檢察官問為何被告在法官那邊說他有賣給你愷他命，你有何
    意見？你回答說你都是請被告幫你買，有買4 次，你說被告
    講的這4 次，是你單純跟被告買，不是一起用，就在樓下賣
    給我，依照這個意思不是被告賣愷他命給你呢？）可是湯淵
    智是幫我代買，跟他給我是不一樣的」，「（問：你的意思
    是說，被告從來沒有賣給你過，都是他幫你買？）對」，「
    （問：可否敘述所謂幫你買，是如何幫你買？）我沒有認識
    的人有賣，被告他有認識的，我與被告一起玩，我就請他一
    起帶過來，我與被告一起分擔這個的錢」，「……（問：可
    是被告湯淵智曾經在法官那邊陳述，說他曾經有4 次，交易
    是在陳思婷家的樓下，也就是說曾經有4 次，被告是在你家
    樓下交易，你給他錢，而不是上你家或是到被告的家去玩？
    ）我不記得」，「……（問：你說被告幫你買的這4 次在你
    家樓下交易的情形，你都是怎樣請被告幫你買的？）打電話
    叫被告過來，就是我找被告來聊天，聊一聊天之後就請被告
    幫我買，我請被告幫我買，有時候是直接跟被告講，有時候
    是打電話」，「（問：被告賣給你的時候，他跟你說多少錢
    ，你就給被告多少錢？）是的」，「（問：被告把毒品交給
    你的時候，你把錢交給被告，你事實上不知道被告是否有賺
    錢？）應該是沒有吧」，「（問：所謂的『應該是沒有』，
    你到底是否知道被告有無賺錢？）我覺得被告並無賺我的錢
    」等語（見原審卷第62頁反面至第64頁）。
  (二)證人陳思婷前開於偵、審中前後所述固有指係請被告幫其購
    買毒品愷他命4 次，被告應未賺錢云云。惟依被告於99年3
    月9 日警詢時坦認：「……（問：你是否曾經販賣K 他命予
    陳思婷施用？）有的」，「（問：你於何時？何地販賣K 他
    命予陳思婷施用？共幾次？）大約有4-5 次，分別在她住處
    德惠街8 號樓下交易，今年2 月份至今共有4-5 次」，「（
    問：每次購買數量為何？金額為多少？）他每次約購買2 公
    克左右，金額約新台幣100 元。他大約1 星期會向我購買1
    次」，「……（問：根據陳思婷於警詢筆錄中供述上星期（
    約3 月初）至今期間曾向你購買K 他命毒品2-3 次，數量及
    金額不記得，另供稱於3 月8 日以新台幣1500元向你購買3
    公克K 他命毒品，有無此事？）有……」等語（見偵卷第12
    頁反面至13頁）；於翌日即99年3 月10日偵訊時亦供認：「
    （問：警局說你要賣K 他命，有無此事？）我是要幫人家拿
    的，我剛好身上有，是我朋友『寶寶』（即陳思婷）打電話
    跟我要的」，「……（問：有無賣過K 他命給陳思婷？）有
    」，「（問：何時何地賣K 他命給陳思婷？）99年3 月賣1
    次，99年2 月賣2 、3 次，有時1 次1000元，有時1 次500
    元，他每次都買2 公克左右」，「（問：陳思婷怎知可和你
    買K 他命？）因我們認識，他知我有在賣，每次都打電話向
    我買，打我0000000000」等語（見偵卷第51頁）；嗣於同日
    原審羈押訊問時供稱：「……（問：你何時賣K 他命給陳思
    婷？）今年農曆年過後」，「……（問：你賣給陳思婷K 他
    命幾次？）4 次」，「（問：你可以告訴我日期嗎？）大概
    1 個星期，因為這個東西我買來是自己施用，他知道我有，
    因為他自己沒有管道，他就會向我購買，大概1 星期1 次」
    ，「（問：農曆過年到現在不到3 個星期，你說1 星期1 次
    ，又說賣給陳思婷4 次？）從2 月時候開始」，「（問：交
    易地點都在那裡？）都在陳思婷家樓下」，「（問：交易金
    額為何？）差不多1000或500 元」，「（問：1000元幾次？
    500 元幾次？）1500元1 次，500 元2 次，1000元1 次」，
    「……（問：你在警察局說你賣給陳思婷K 他命4 、5 次，
    每次金額約1000元，大約1 星期會跟你購買1 次，就金額部
    分與你方才所述不同，有何意見？）15000 元是最近這1 次
    ，就是這2 、3 天前，其他的就是2 月份的」，「……（問
    ：這次交易（指3 月8 日）你賺多少錢？）賺300 元」，「
    ……（問：你方才說你跟陳思婷交易4 次，有無其他人在場
    ？）跟陳思婷交易，有時他會叫何逸雯下來拿，有時候我會
    上去陳思婷他家」，「（問：你方才不是說4 次都是在陳思
    婷他家樓下嗎？）交易都是在陳思婷家樓下，我方才說我會
    上去陳思婷家，是到陳思婷家玩的時候」等語（見99年度聲
    羈字第125 號卷第7 頁反面至第10頁）觀之，被告於前開警
    詢時、偵查中及原審羈押訊問時，除坦承有於99年3 月8 日
    ，在前開陳思婷德惠街住處樓下，以1500元之價格，販賣愷
    他命3 公克予陳思婷外，亦坦承有於同年2 月間，在同一地
    點，先後販賣毒品愷他命予陳思婷3 次，其中500 元2 次，
    1000元1 次等事實無訛。雖被告嗣於原審及本院審理時均改
    口否認有於99年2 月間先後販賣愷他命予陳思婷3 次等犯行
    ，惟顯與其前開於警詢時、偵查中及原審羈押訊問時之供述
    不一，是否屬實，自非無疑。
  (三)再參諸證人陳思婷前開於警詢時所述，被告交付愷他命予伊
    之次數顯然不只1 次，再依證人陳思婷原僅於偵訊時證稱就
    是與被告「一起買，一起玩」等語，嗣於檢察官詢問其關於
    被告何以在法官訊問時稱有賣你K 他命乙節時，證人陳思婷
    始證述確有請被告幫伊買4 次愷他命等語無訛（見偵卷第73
    頁），且依其於原審審理時具結後證述：「……（問：透過
    被告購買愷他命的次數大約有幾次？）3-4 次，我請被告幫
    我購買愷他命的次數，應該有3-4 次」，「（問：這3-4 次
    你都購買多少錢？）每次差不多都是1 、2 千元，有的時候
    只有5 百元」，「（問：你透過被告湯淵智購買3-4 次，每
    次購買重量為多少？）有的時候1 個，有的時候買3-4 個，
    我說的『1 個』，就是1 克」，「（問：如果購買『1 個』
    的價格是否是5 百元？）是的」等語（見原審卷第63至65頁
    ），亦與被告於前開警詢時、偵查中及原審羈押訊問時所述
    除有於99年3 月8 日以1500元之價格販賣愷他命3 公克予陳
    思婷外，另於同年2 月間，在同一地點，販賣毒品愷他命予
    陳思婷3 次，其中500 元2 次，1000元1 次等節互核大致相
    符，堪認被告確有於99年2 月間，以1 公克500 元之價格販
    賣愷他命予陳思婷3 次，其中2 次500 元，1 次1000元，殆
    無疑義。此由被告於警詢時供稱愷他命係伊綽號「小眾」之
    朋友以每1 公克400 元之價格賣給伊，伊再以1 公克500 元
    之價格轉手販賣予他人施用等語（見偵卷第13頁反面至第14
    頁），及於原審供稱：「（問：你的愷他命是在哪裡購買？
    ）都是在舞廳，舞廳那邊很多人在賣，在舞廳與他購買1 次
    、2 次，有時候再與他碰過面，就知道意思了。（問：是否
    都是向固定的人購買？）就是固定的那1 、2 個人購買，價
    格的部份，當然是可以議價，要看數量買多少，價錢是2 個
    人講好就好了，可以說是數量愈多價格越便宜」，「（問：
    你說你1 次都是購買20公克左右？）是的」，「（問：你的
    用量是否有那麼大？）有時候我買回來有時候是會與朋友或
    是與女朋友一起玩，買回來之後就是放著，不可能想要玩就
    跑去舞廳找人家買」，「（問：愷他命的價格變動大不大？
    ）都差不多，假如拿1 公克、2 公克可能是每公克5 百元，
    但是拿20公克的話，價格可能1 公克大約4 百元」，「（問
    ：依你的用量你幾乎都是拿20公克的？）我幾乎每個月去舞
    廳1 次，每次差不多拿20公克」，「（問：如果依照你這樣
    說，你把1 公克的愷他命給人家拿5 百元，是否等於你可以
    賺取1 百元？）是的」等語（見原審卷第67頁反面至第68頁
    ），核與證人陳思婷所述以每公克500 元請被告幫伊買愷他
    命等語一致相符，堪認被告每次向綽號「小眾」之朋友以每
    1 公克400 元之價格購入20公克愷他命後，確以每公克500
    元之價格，於99年2 月間，與陳思婷完成交易3 次，其中2
    次500 元，1 次1000元，已從中賺取每公克100 元之價差無
    訛。被告雖辯稱係與陳思婷一起合買，不算販賣云云；惟如
    被告僅係與陳思婷合買愷他命，理當以每公克400 元之代價
    與陳思婷進行交易，豈能從中賺取每公克100 元之價差，縱
    被告係幫陳思婷代買愷他命，然既已從中賺取差價，實難認
    係單純受託購買，而無營利之意圖。是本件縱證人陳思婷曾
    於原審證述係請被告代買毒品愷他命等語，惟被告既已從中
    賺取差價，自難資為有利於被告之認定。被告辯稱伊僅係幫
    陳思婷一起買，伊認為不是販賣云云，顯係事後畏罪所為飾
    卸之詞，顯無可採。至被告與陳思婷進行交易之次數，被告
    雖曾於警詢時及偵訊時先後供稱：「2 月份至今4-5 次」、
    「3 月初至今2-3 次」、「3 月賣1 次、2 月賣2 、3 次」
    云云（見偵卷第12頁反面、第13頁反面、第51頁），惟依被
    告於原審羈押訊問時，原審法官向其確認日期時，被告既已
    明確供認：「農曆年過後賣4 次」、「1500元1 次，500 元
    2 次，1000元1 次」、「15000 元是最近這1 次，就是這2
    、3 天前，其他的就是2 月份的」等語在卷（見原審聲羈卷
    第8 頁），且與證人陳思婷所述有與被告交易4 次等語相符
    （見偵卷第73頁），堪認被告確有於99年2 月間販賣愷他命
    予陳思婷3 次，其中500 元2 次，1000元1 次等情，殆無疑
    義。
  (四)此外，復有前開搜索扣押筆錄及行動電話1 具（含門號0000
    000000號SIM 卡1 枚）及愷他命8 包扣案足資佐證。綜上所
    述，本件被告有附表(三)2.3.4.所示販賣第三級毒品愷他命予
    陳思婷部分，事證亦已明確，犯行均堪認定，應予依法論科
    。
三、核被告就附表(一)編號1 、2 及附表(二)、(三)所為，均係犯毒品
    危害防制條例第4 條第3 項之販賣第三級毒品罪；就附表(一)
    編號3 所為，係犯同條例第4 條第6 項、第3 項之販賣第三
    級毒品未遂罪；就附表(四)所為，係犯同條例第8 條第3 項之
    轉讓第三級毒品罪。被告係轉讓可供1 次施用數量之愷他命
    予女友黃舒濃施用，其轉讓之數量未逾淨重20公克，尚無加
    重其刑之情形，附此敘明。被告所犯上開附表(一)至(四)各罪，
    犯意各別，行為互殊，應予分論併罰。又被告所犯附表(一)編
    號3 之販賣毒品犯行尚未至既遂階段，應依刑法第25條第2
    項規定減輕其刑。再按犯第4 條至第8 條之罪於偵查及審判
    中均自白者，減輕其刑，毒品危害防制條例第17條第2 項定
    有明文。查被告就附表(一)至(四)所示之罪，除附表(三)編號2 至
    4 部分外，均已於偵查及審判中自白犯罪，自應依前開規定
    減輕其刑，並與上揭未遂減輕其刑部分遞行減輕之。
四、
  (一)原審以被告事證明確，予以論罪科刑，固非無見。惟查：(一)
    被告有如附表(三)編號2.3.4.所示販賣第三級毒品愷他命等犯
    行，已如前述，原審認該部分之犯罪尚屬不能證明，與本院
    之認定不同。(二)再按「刑事審判旨在實現刑罰權分配正義，
    故法院對於有罪被告之科刑，應符合罪刑相當之原則，使輕
    重得宜，罰當其罪，以契合社會之法律感情，此於定執行刑
    亦應有其適用」（最高法院100 年度台上字第1604號判決意
    旨參照）。查被告販賣第三級毒品愷他命（含既、未遂）之
    次數為9 次、轉懹毒品愷他命之次數為2 次，所為固有不當
    ，然其每次販賣之數量多為1 公克（6 次），至多僅3 公克
    （1 次），販賣所得合計僅5500元，其實際之獲利，應更在
    此之下，且皆係基於朋友情誼而販賣毒品愷他命予友人，其
    犯罪情節與大中盤毒梟者尚不能等同並論。考量公平原則，
    原審以被告於偵、審中均自白上開犯行，依毒品危害防制條
    例第17條第2 項規定減輕其刑後，就其所犯前開販賣第三級
    毒品各罪各量處如附表所示之刑（不包括附表(三)2.3.4.部分
    ），但所定應執行刑即定為應執行有期徒刑14年，容有過苛
    之虞，於罪刑相當原則，似有未合。(三)又按犯第4 條至第9
    條、第12條、第13條或第14條第1 項、第2 項之罪者，其供
    犯罪所用或因犯罪所得之財物，均沒收之，如全部或一部不
    能沒收時，追徵其價額或以其財產抵償之，毒品危害防制條
    例第19條第1 項定有明文，惟仍須以該物屬於犯人者為限，
    始得沒收之（最高法院93年度臺上字第5336號判決意旨參照
    ）。查本件被告販賣第三級毒品予陳力瑋、何逸雯各2 次、
    陳思婷4 次之販毒所得計5500元（其中陳力瑋、何逸雯各10
    00元，每次各500 元；陳思婷1 次1500元、1 次1000元、另
    2 次各500 元），雖均未扣案，仍應依毒品危害防制條例第
    19條第1 項規定，於被告販賣第三級毒品既遂罪項下宣告沒
    收；如全部或一部不能沒收時，以其財產抵償之（詳下述）
    。原審依被告每次販賣毒品所得扣除購入成本後為其獲利，
    認被告販賣所得僅700 元，與本院之認定不同。(四)再本件被
    告所持用供其販賣毒品所用之行動電話1 具，固為被告所有
    ，應依該條例第19條第1 項前段規定沒收；惟其中門號0000
    000000號SIM 卡1 枚，係證人即被告女友黃舒濃所申請，並
    非被告所有，自無沒收之必要（詳後述）。原審認上開SIM
    卡1 枚亦應予沒收，於法自有未合。被告提起上訴，否認附
    表(三)2.3.4.部分犯行，固無理由，惟其指摘原審就附表所示
    等罪（不包括附表(三)2.3.4.部分），量刑過重，暨檢察官上
    訴指摘原審就附表(三)2.3.4.等犯行諭知無罪係屬不當，則均
    有理由。是原審判決既有前開可議之處，自應由本院予以撤
    銷改判。爰審酌被告購入愷他命販賣予他人，雖殘害他人身
    體精神健康，造成社會治安之威脅，惟於偵查及審理中均自
    白犯行，態度尚稱良好，其犯罪所得甚少，及犯罪之動機、
    目的、手段、造成之損害等一切情狀，分別量處如附表所示
    之刑，並定其應執行有期徒刑，以資懲儆。
五、按犯第4 條至第9 條、第12條、第13條或第14條第1 項、第
    2 項之罪者，其供犯罪所用或因犯罪所得之財物，均沒收之
    ，如全部或一部不能沒收時，追徵其價額或以其財產抵償之
    ，毒品危害防制條例第19條第1 項定有明文，惟仍須以該物
    屬於犯人者為限，始得沒收之（最高法院93年度臺上字第53
    36號判決意旨參照）。查被告販賣第三級毒品予陳力瑋、何
    逸雯各2 次、陳思婷4 次之販毒所得計5500元（其中陳力瑋
    、何逸雯各1000元，每次各500 元；陳思婷1 次1500元、1
    次1000元、另2 次各500 元），雖均未扣案，仍應依毒品危
    害防制條例第19條第1 項規定，於被告販賣第三級毒品既遂
    罪項下宣告沒收；如全部或一部不能沒收時，以其財產抵償
    之。另扣案第三級毒品愷他命8 包（驗前總毛重計22.10 公
    克，包裝塑膠袋總重約1.44公克，取0.19公克鑑定用罄，純
    度約94 %，依據抽測純度質，推估A1至A8之驗前總純質淨重
    約19.42 公克，驗餘純質淨重計約19.23 公克），為被告所
    有供自己及女友黃舒濃無償施用所餘之毒品，業經被告供承
    在卷（見原審聲羈字卷第6 頁反面），為違禁物，應依刑法
    第38條第1 項第1 款規定沒收之。又用來包裝上開毒品之包
    裝塑膠袋8 只，具有防止毒品裸露、逸出之功用，並便於攜
    帶，自屬供被告犯罪所用之物，且該包裝袋連同袋內盛裝之
    毒品均屬被告所有之物，業據被告供承在卷，應依刑法第38
    條第1 項第2 款規定沒收之。再扣案行動電話1 具（內有門
    號0000000000號SIM 卡1 枚），為被告所有，已據其於警詢
    時供明在卷，惟其中門號0000000000號SIM 卡1 枚係證人即
    被告女友黃舒濃所申請，且供被告聯繫販賣毒品所用之物等
    情，亦分據被告及證人黃舒濃先後於警詢時或原審供明在卷
    ，是該行動電話既為被告所有，且為供其犯罪所用之物，自
    應依該條例第19條第1 項前段規定沒收之。至該門號000000
    0000號SIM 卡1 枚，既非被告所有，則無沒收之必要，附此
    敘明。
據上論斷，依刑事訴訟法第369 條第1 項前段、第364 條、第29
9 條第1 項前段，毒品危害防制條例第4 條第3 項、第6 項、第
8 條第3 項、第17條第2 項、第18條第1 項前段、第19條第1 項
前段，刑法第11條前段、第25條第2 項、第51條第5 款、第38條
第1 項第1 款、第2 款，判決如主文。
本案經檢察官張熙懷到庭執行職務。
中    華    民    國  100    年    5    月    12    日
            刑事第十四庭  審判長法  官  陳志洋
                                法  官  遲中慧
                                法  官  謝靜慧
以上正本證明與原本無異。
轉讓第三級毒品部分不得上訴。
其餘部分如不服本判決，應於收受送達後10日內向本院提出上訴
書狀，其未敘述上訴之理由者並得於提起上訴後10日內向本院補
提理由書（均須按他造當事人之人數附繕本）「切勿逕送上級法
院」。
                                書記官  陳泰寧
中    華    民    國   100    年    5     月    20    日
附錄本案論罪科刑法條
毒品危害防制條例第4條
製造、運輸、販賣第一級毒品者，處死刑或無期徒刑；處無期徒
刑者，得併科新臺幣2 千萬元以下罰金。
製造、運輸、販賣第二級毒品者，處無期徒刑或7年以上有期徒
刑，得併科新臺幣1千萬元以下罰金。
製造、運輸、販賣第三級毒品者，處5年以上有期徒刑，得併科
新臺幣7百萬元以下罰金。
製造、運輸、販賣第四級毒品者，處3年以上10年以下有期徒刑
，得併科新臺幣3百萬元以下罰金。
製造、運輸、販賣專供製造或施用毒品之器具者，處1年以上7年
以下有期徒刑，得併科新臺幣1百萬元以下罰金。
前五項之未遂犯罰之。
毒品危害防制條例第8條
轉讓第一級毒品者，處1年以上7年以下有期徒刑，得併科新臺幣
1百萬元以下罰金。
轉讓第二級毒品者，處6月以上5年以下有期徒刑，得併科新臺幣
70萬元以下罰金。
轉讓第三級毒品者，處3年以下有期徒刑，得併科新臺幣30 萬元
以下罰金。
轉讓第四級毒品者，處1年以下有期徒刑，得併科新臺幣10 萬元
以下罰金。
前四項之未遂犯罰之。
轉讓毒品達一定數量者，加重其刑至二分之一，其標準由行政院
定之。
附表：
 (一)販賣毒品予陳力瑋部分：
 ┌──┬────────┬──────────┬──────┬──────┬───────────┐
 │編號│時  間          │地                點│ 販售毒品   │售        價│主文罪名及刑度        │
 │    │                │                    │            │（新臺幣）  │                      │
 ├──┼────────┼──────────┼──────┼──────┼───────────┤
 │ 1  │99/02月初某時   │臺北市○○區○○街24│ 愷他命     │500         │湯淵智販賣第三級毒品，│
 │    │                │之3號9樓第910室     │（約1克）   │            │處有期徒刑貳年拾月。未│
 │    │                │（湯淵智住所）      │            │            │扣案販賣第三級毒品所得│
 │    │                │                    │            │            │之新臺幣伍佰元沒收；如│
 │    │                │                    │            │            │全部或一部不能沒收時，│
 │    │                │                    │            │            │以其財產抵償之。扣案之│
 │    │                │                    │            │            │行動電話壹具（不含門號│
 │    │                │                    │            │            │0000000000號SIM 卡1 枚│
 │    │                │                    │            │            │）沒收。              │
 ├──┼────────┼──────────┼──────┼──────┼───────────┤
 │ 2  │99/02月底某時   │同上                │ 愷他命     │500         │湯淵智販賣第三級毒品，│
 │    │                │                    │（約1克）   │            │處有期徒刑貳年拾月。未│
 │    │                │                    │            │            │扣案販賣第三級毒品所得│
 │    │                │                    │            │            │之新臺幣伍佰元沒收；如│
 │    │                │                    │            │            │全部或一部不能沒收時，│
 │    │                │                    │            │            │以其財產抵償之。扣案之│
 │    │                │                    │            │            │行動電話壹具（不含門號│
 │    │                │                    │            │            │0000000000號SIM 卡1 枚│
 │    │                │                    │            │            │）沒收。              │
 ├──┼────────┼──────────┼──────┼──────┼───────────┤
 │ 3  │99/03/09        │同上                │ 愷他命     │（未遂）    │湯淵智販賣第三級毒品，│
 │    │                │                    │            │            │未遂，處有期徒刑壹年捌│
 │    │                │                    │            │            │月。扣案之行動電話壹具│
 │    │                │                    │            │            │（不含門號0000000000號│
 │    │                │                    │            │            │SIM 1枚）沒收。       │
 │    │                │                    │            │            │                      │
 └──┴────────┴──────────┴──────┴──────┴───────────┘
(二)販賣毒品予何逸雯之部分：
 ┌──┬────────┬──────────┬──────┬──────┬───────────┐
 │編號│時  間          │地                點│ 販售毒品   │   售價     │主文罪名及刑度        │
 │    │                │                    │            │（新臺幣）  │                      │
 ├──┼────────┼──────────┼──────┼──────┼───────────┤
 │ 1  │99/02月間某時   │臺北市○○區○○街8 │ 愷他命     │500         │湯淵智販賣第三級毒品，│
 │    │                │號9樓樓下           │（約1克）   │            │處有期徒刑貳年拾月。未│
 │    │                │（陳思婷現居地樓下）│            │            │扣案販賣第三級毒品所得│
 │    │                │                    │            │            │之新臺幣伍佰元沒收；如│
 │    │                │                    │            │            │全部或一部不能沒收時，│
 │    │                │                    │            │            │以其財產抵償之。扣案之│
 │    │                │                    │            │            │行動電話壹具（不含門號│
 │    │                │                    │            │            │0000000000號SIM 卡1 枚│
 │    │                │                    │            │            │）沒收。              │
 ├──┼────────┼──────────┼──────┼──────┼───────────┤
 │ 2  │99/02月間某時   │同上                │ 愷他命     │500         │湯淵智販賣第三級毒品，│
 │    │                │                    │（約1克）   │            │處有期徒刑貳年拾月。未│
 │    │                │                    │            │            │扣案販賣第三級毒品所得│
 │    │                │                    │            │            │之新臺幣伍佰元沒收；如│
 │    │                │                    │            │            │全部或一部不能沒收時，│
 │    │                │                    │            │            │以其財產抵償之。扣案之│
 │    │                │                    │            │            │行動電話壹具（不含門號│
 │    │                │                    │            │            │0000000000號SIM 卡1 枚│
 │    │                │                    │            │            │）沒收。              │
 └──┴────────┴──────────┴──────┴──────┴───────────┘
(三)販賣毒品予陳思婷部分：
 ┌──┬────────┬──────────┬──────┬──────┬───────────┐
 │編號│時  間          │地                點│ 販售毒品   │售        價│主文罪名及刑度        │
 │    │                │                    │（重量）    │（新臺幣）  │                      │
 ├──┼────────┼──────────┼──────┼──────┼───────────┤
 │ 1  │99/02月間某時   │臺北市○○區○○街8 │ 愷他命     │500         │湯淵智販賣第三級毒品，│
 │    │                │號9樓樓下           │（約1克）   │            │處有期徒刑貳年拾月。未│
 │    │                │（陳思婷現居地樓下）│            │            │扣案販賣第三級毒品所得│
 │    │                │                    │            │            │之新臺幣伍佰元沒收；如│
 │    │                │                    │            │            │全部或一部不能沒收時，│
 │    │                │                    │            │            │以其財產抵償之。扣案之│
 │    │                │                    │            │            │行動電話壹具（不含門號│
 │    │                │                    │            │            │0000000000號SIM 卡1 枚│
 │    │                │                    │            │            │）沒收。              │
 ├──┼────────┼──────────┼──────┼──────┼───────────┤
 │ 2  │99/02月間某時   │同上                │ 愷他命     │500         │湯淵智販賣第三級毒品，│
 │    │                │                    │（約1克）   │            │處有期徒刑貳年拾月。未│
 │    │                │                    │            │            │扣案販賣第三級毒品所得│
 │    │                │                    │            │            │之新臺幣伍佰元沒收；如│
 │    │                │                    │            │            │全部或一部不能沒收時，│
 │    │                │                    │            │            │以其財產抵償之。扣案之│
 │    │                │                    │            │            │行動電話壹具（不含門號│
 │    │                │                    │            │            │0000000000號SIM 卡1 枚│
 │    │                │                    │            │            │）沒收。              │
 ├──┼────────┼──────────┼──────┼──────┼───────────┤
 │ 3  │99/02月間某時   │同上                │ 愷他命     │1000        │湯淵智販賣第三級毒品，│
 │    │                │                    │（約2克）   │            │處有期徒刑參年。未扣案│
 │    │                │                    │            │            │販賣第三級毒品所得之新│
 │    │                │                    │            │            │臺幣伍佰元沒收；如全部│
 │    │                │                    │            │            │或一部不能沒收時，以其│
 │    │                │                    │            │            │財產抵償之。扣案之行動│
 │    │                │                    │            │            │電話壹具（不含門號    │
 │    │                │                    │            │            │0000000000號SIM卡1枚）│
 │    │                │                    │            │            │沒收。                │
 ├──┼────────┼──────────┼──────┼──────┼───────────┤
 │ 4  │99/03/08        │臺北市○○區○○街8 │ 愷他命     │1500        │湯淵智販賣第三級毒品，│
 │    │                │號9樓樓下           │ （約3克）  │            │各處有期徒刑年貳月。│
 │    │                │（陳思婷現居地樓下）│            │            │未扣案販賣第三級毒品所│
 │    │                │                    │            │            │得新臺幣壹仟伍佰元沒收│
 │    │                │                    │            │            │；如全部或一部不能沒收│
 │    │                │                    │            │            │時，以其財產抵償之。扣│
 │    │                │                    │            │            │案之行動電話壹具（不含│
 │    │                │                    │            │            │0000000000號SIM卡1 枚 │
 │    │                │                    │            │            │）沒收。              │
 └──┴────────┴──────────┴──────┴──────┴───────────┘
(四)轉讓毒品予黃舒濃部分：
 ┌──┬────────┬──────────┬──────┬──────────────────┐
 │編號│時  間          │地                點│ 轉讓毒品   │主文罪名及刑度                      │
 │    │                │                    │            │                                    │
 ├──┼────────┼──────────┼──────┼──────────────────┤
 │ 1  │99/03/01、02左右│臺北市○○區○○街24│  愷他命    │湯淵智轉讓第三級毒品，處有期徒刑肆月│
 │    │                │之3號9樓第910室     │（可供一次施│。扣案之第三級毒品愷他命捌包（淨重貳│
 │    │                │（湯淵智住所）      │用之數量）  │拾公克）、包裝塑膠袋捌只均沒收。    │
 ├──┼────────┼──────────┼──────┼──────────────────┤
 │ 2  │99/03/09        │同上                │  愷他命    │湯淵智轉讓第三級毒品，處有期徒刑肆月│
 │    │                │                    │（可供一次施│。扣案之第三級毒品愷他命捌包（淨重貳│
 │    │                │                    │用之數量）  │拾公克）、包裝塑膠袋捌只均沒收。    │
 └──┴────────┴──────────┴──────┴──────────────────┘